【裁判字號】    92,上訴,2989
【裁判日期】    920924
【裁判案由】    毒品危害防制條例
【裁判全文】
臺灣高等法院刑事判決                          九十二年度上訴字第二九八九號
    上  訴  人
    即  被  告  甲○○
右上訴人因毒品危害防制條例案件，不服臺灣板橋地方法院九十二年度訴字第一四八
一號，中華民國九十二年七月二十一日第一審判決（起訴案號：臺灣板橋地方法院檢
察署九十一年度毒偵字第三六六一號）提起上訴，本院判決如左：
    主  文
原判決撤銷。
甲○○持有第一級毒品，累犯，處有期徒刑陸月，扣案之第一級毒品海洛因壹包（淨
重伍點柒伍公克）沒收銷燬之；又連續施用第二級毒品，累犯，處有期徒刑捌月，扣
案之第二級毒品安非他命壹包（即台北市政府警察局萬華分局扣押物品目錄表編號五
之物）沒收銷燬之，吸食器壹組沒收之。應執行有期徒刑壹年。扣案之第一級毒品海
洛因壹包（淨重伍點柒伍公克）、第二級毒品安非他命壹包（即台北市政府警察局萬
華分局扣押物品目錄表編號五之物）均沒收銷燬之、吸食器壹組沒收之。
    事  實
一、甲○○曾於民國八十七年間，因施用第一、二級毒品案件，經臺灣板橋地方法院
    及臺灣臺北地方法院分別以八十七年度毒聲字第二二八號及八十七年度毒聲字第
    一三三一號裁定送觀察勒戒後，均認無繼續施用毒品之傾向，而由臺灣板橋地方
    法院檢察署及臺灣臺北地方法院檢察署檢察官分別於八十七年九月十一日及同年
    十一月二十四日以八十七年度偵字第一七二一九號、八十七年度偵字第二三一一
    九號不起訴處分確定，復於八十八、八十九年間，復因違反毒品危害防制條例案
    件，分別經台灣板橋地方法院以八十八年度易字第三一二０號刑事判決判處有期
    徒刑三月、八十九年度易字第二九九五號刑事判決判處有期徒刑五月確定，前開
    二罪經接續執行而於九十年十月十一日執行完畢，詎甲○○仍未知悔改戒除毒癮
    ，於上開不起訴處分確定後五年內，另基於施用第二級毒品安非他命之概括犯意
    ，自九十年十二月底某日起至九十一年十月十一日凌晨一時止，在臺北縣土城市
    ○○街七十八巷一弄四號四樓住處等地，以將安非他命置於吸食器內燒烤後吸食
    煙氣之方式，連續多次施用安非他命多次，另明知海洛因為毒品危害防制條例第
    二條第二項第一款規定之第一級毒品，不得任意持有，竟意圖施用第一級毒品，
    而於九十一年十月間向不詳姓名、年籍之綽號「阿信」者購入第一級毒品海洛因
    一包 (淨重五．七五公克) ，伺機施用，尚未及施用，即於九十一年十月十一日
    上午十時三十分許，在臺北縣土城市○○街七十八巷一弄四號四樓住處為警查獲
    ，並扣得第一級毒品海洛因一包 (淨重五．七五公克) 、第二級毒品安非他命一
    包 (即台北市政府警察局萬華分局扣押物品目錄表編號五之物) ，另在甲○○所
    駕駛車號Ｔ４─０８９３號自用小客車內查扣安非他命五十一包 (即同上扣押物
    品目錄表編號二、三之物，此部分因被告涉嫌意圖營利而販賣安非他命，業經台
    灣板橋地方法院檢察署檢察官另案提起公訴，現由台灣板橋地方法院審理中) ，
    嗣經採集尿液送驗，其尿液檢體呈安非他命陽性反應而查悉上情。
二、案經臺北市政府警察局萬華分局報告臺灣板橋地方法院檢察署檢察官偵查起訴。
    理  由
一、訊據被告甲○○對於於右揭時、地，連續多次施用第二級毒品安非他命之犯行坦
    承不諱，且被告於九十一年十月十一日上午十時三十分許在前揭住處為警查獲並
    於同日下午一時十分許經警採尿送驗後，其尿液檢體呈安非他命之陽性反應，亦
    有臺北市立療養院九十一年十月二十一日（檢體編號９１００６４）煙毒尿液檢
    驗報告書一份附卷可稽，復有被告所持有供施用之如台北市政府警察局萬華分局
    扣押物品目錄表編號五所示之安非他命一包扣案足參 (註：被告在其住處及車內
    共計為警查扣五十二包安非他命，其中住處一包，車內五十一包，經內政部刑事
    警察局鑑定結果確均為安非他命，其總淨重原為一七四三．一八公克 (驗後總淨
    重為一七四二．九八公克) ，此有該局九十一年十月二十二日刑鑑字第０九一０
    二八二九二八號鑑驗通知書一紙在卷可稽，因之無法明確區分被告在其住處為警
    查扣之安非他命一包及在車內查扣之安非他命五十一包之各別重量，故僅能以台
    北市政府警察局萬華分局扣押物品目錄表編號五及二、三號予以辨識，藉以特定
    沒收之客體) ，被告施用第二級毒品之犯行，其事證已明；至被告持有第一級毒
    品海洛因一節，被告係意圖施用第一級毒品海洛因而購入海洛因，然尚未施用即
    為警查獲，亦據被告於原審審理時坦承不諱，復有被告自承為其所持有預備持供
    施用之白色結晶狀物品一包扣案可稽，且該白色結晶狀物品一包，經送法務部調
    查局鑑定結果確為第一級海洛因 (淨重五．七五公克) ，亦有該局九十一年十一
    月二十一日調科壹字第０六０００六六一０號鑑定通知書一紙在卷可憑，且被告
    於九十一年十月十一日上午十時三十分許在前揭住處為警查獲並於同日下午一時
    十分許經警採尿送驗後，其尿液檢體呈海洛因代謝之嗎啡陰性反應，亦有臺北市
    立療養院上開煙毒尿液檢驗報告書一份附卷可稽，故被告於原審時之自白，核與
    事實相符，應堪採信，被告持有第一級毒品之犯行，其事證亦明。又被告有如事
    實欄所示前後二次施用毒品案件，經裁定觀察勒戒後，均認無繼續施用毒品之傾
    向，而分別處分不起訴，此有本院被告全國前案紀錄表、台灣板橋地方法院檢察
    署八十七年度偵字第一七二一九號、台灣台北地方法院檢察署八十七年度偵字第
    二三一一九號不起訴處分書在卷可稽，被告確係三犯以上施用第二級毒品，核與
    毒品危害防制條例第二十三條第二項之規定相符，綜上所述，本案事證已臻明確
    ，被告犯行洵堪認定。
二、核被告所為，係犯毒品危害防制條例第十條第二項之施用第二級毒品罪及同條例
    第十一條第一項之持有第一級毒品罪 (公訴意旨認被告此部分係犯同條例第十條
    第一項之施用第一級毒品罪，尚有未洽，本院於同一事實範圍內，自得變更檢察
    官所引應適用之法條，且已當庭告知變更起訴法條之旨) ，其施用前後持有安非
    他命之低度行為，應為施用安非他命之高度行為所吸收，不另論罪，又其先後多
    次施用第二級毒品安非他命之行為，時間緊接，犯罪構成要件相同，顯係基於概
    括犯意反覆為之，為連續犯，應依刑法第五十六條之規定論以施用第二級毒品罪
    一罪，並加重其刑，又被告所施用第二級毒品罪及持有第一級毒品罪間，其犯意
    各別，構成要件互異，應分論併罰，又被告有如事實欄所示之犯罪科刑及執行情
    形，有本院被告全國前案紀錄表一份附卷足憑，其於五年內再犯本案有期徒刑以
    上之前開二罪，均為累犯，應依刑法第四十七條規定 (遞)加重其刑。
三、原審認被告罪證明確予以論罪科刑，固非無見，惟查：（一）被告僅持有第一級
    毒品而未及施用即為警查獲，原判決仍認定被告係犯施用第一級毒品罪名，已有
    未洽；(二)扣案之安非他命五十二包，其中僅在被告住處為警查扣之一包為被告
    所有供施用之物，業據被告於本院調查時供明在卷，至於其餘在被告所駕駛之車
    內所查扣之五十一包，業經檢察官另以被告涉嫌販賣第二級毒品罪名而提起公訴
    ，現仍由台灣板橋地方法院以九十二年度訴字第一五一四號審理中，顯非本案施
    用第二級毒品罪之扣押範圍，而屬另案扣押之物，原判決就該非屬本案扣押之五
    十一包安非他命併諭知沒收並銷燬，且以被告施用安非他命所查扣之安非他命重
    量達一千餘公克而諭知重刑，未有欠妥；被告上訴意旨以其係以一行為而同時施
    用第一級毒品及第二級毒品，為想像競合犯，應從一重處斷，而非二罪併罰，據
    以指摘原判決有所不當，無非被告取巧之詞，固無理由，惟原判決既有上開可議
    之處，且原判決就被告施用第二級毒品罪部分，誤以被告為施用而持有之安非他
    命重量重達一千餘公克，而量刑有期徒刑一年十月，將使被告一持有行為而遭受
    二次刑事評價（一為施用，一為販賣），被告上訴意旨認原判決就施用第二級毒
    品部分量刑過重，尚非全然無因，原判決自屬無可維持，自應由本院將原判決予
    以撤銷改判，並審酌被告素行非佳、二次經觀察勒戒不起訴處分後仍不知自我警
    惕，嗣經強制戒治後，猶未能自我克制，短期內即有本件連續施用第二級毒品及
    持有第一級毒品犯行，戕害己身、並對社會治安形成隱憂，及其犯罪後尚能坦承
    部分犯行，態度尚稱良好等一切犯罪情狀，分別量處如主文第二項所示之刑，並
    定其應執行刑，以示懲儆。扣案之第一級毒品海洛因（淨重五點七五公克）、第
    二級毒品安非他命一包（即台北市政府警察局萬華分局扣押物品目錄表編號五號
    之物），係查獲之毒品，不問屬於犯人與否，應依毒品危害防制條例第十八條第
    一項前段之規定，宣告沒收並銷燬之，扣案之吸食器一組，係被告所有供施用安
    非他命之物，業據被告於本院調查時供明在卷，惟該物尚非製造專供施用毒品使
    用，故非屬毒品危害防制條例第十八條第一項前段規定之「專供施用毒品之器具
    」，應另依刑法第三十八條第一項第二款規定宣告沒收。至扣案之捲煙器一組，
    與本件被告持有第一級毒品行尚難認有何直接之牽連關係，爰不另為沒收之諭知
    ，併此敘明。
四、公訴意旨另以：被告基於施用第一級毒品海洛因之概括犯意，自九十年十二月底
    某日起至九十一年十月十一日許，在臺北縣土城市○○街七十八巷一弄四號四樓
    第一項之施用第一級毒品罪嫌。公訴意旨認被告於上述期間涉犯施用第一級毒品
    罪嫌，無非以被告於警訊、偵查時之自白為其論據，惟按被告之自白，不得作為
    有罪判決之唯一證據，仍應調查其他必要之證據，以察其是否與事實相符，刑事
    訴訟法第一百五十六條第二項定有明文，查本件被告雖於警訊及偵查均坦承其於
    右揭時、地有施用海洛因之行為，惟除被告之自白外，並無其他證據足以佐證被
    告之犯罪行為，而被告於九十一年十月十一日上午十時三十分許在前揭住處為警
    查獲並於同日下午一時十分許經採尿送驗後，其尿液檢體呈海洛因代謝後之嗎啡
    陰性反應，此有臺北市立療養院九十一年十月二十一日（檢體編號９１００６４
    ）煙毒尿液檢驗報告書一份附卷可稽，是尚難僅憑被告於警訊及偵查時之自白，
    逕認其有施用第一級毒品之事實，故此部分犯行不能證明，惟公訴人既認此部分
    與前揭論罪科刑部分，具有高、低度行為間吸收之實質上一罪關係，爰不另為無
    罪之諭知。
據上論斷，應依刑事訴訟法第三百六十九條第一項前段、第三百六十四條、第二百九
十九條第一項前段、第三百條，毒品危害防制條例第十條第二項、第十一條第一項、
第十八條第一項前段，刑法第十一條前段、第五十六條、第四十七條、第五十一條第
五款、第三十八條第一項第二款，判決如主文。
本案經檢察官呂光華到庭執行職務。
中      華      民      國    九十二    年      九      月    二十四    日
                              臺灣高等法院刑事第二十四庭
                                  審判長法  官  陳  貽  男
                                        法  官  陳  憲  裕
                                        法  官  徐  世  禎
右正本證明與原本無異。
持有第一級毒品部分檢察官如不服本判決應於收受送達後十日內向本院提出上訴書狀
，其未敘述上訴之理由者並得於提起上訴後十日內向本院補提理由書（均須按他造當
事人之人數附繕本）。
被告均不得上訴。
                                        書記官  陳  玲  憶
中      華      民      國    九十二    年      九      月    二十四    日
附錄本判決論罪科刑法條：
毒品危害防制條例第十條第二項
施用第二級毒品者，處三年以下有期徒刑。
毒品危害防制條例第十一條第一項
持有第一級毒品者，處三年以下有期徒刑、拘役或新台幣五萬元以下罰金
。


司法院資訊處製作；財團法人民間司法改革基金會備份。
